臺灣高等法院臺中分院刑事裁定　　　　　 96年度抗字第733號
抗　告　人
即 受刑 人　甲○○
　　　　　　　　　　現於臺灣彰化監獄執行中
上列抗告人因聲請減刑案件，不服臺灣臺中地方法院中華民國96
年8月10日裁定（96年度聲減字第3839號），提起抗告，本院裁
定如下：
    主  文
原裁定關於附表編號１及與附表編號２所定執行刑部分均撤銷，
發回臺灣臺中地方法院。
    理  由
一、本件原審法院之裁定意旨，詳如後附原審法院裁定書之記載
    所示。
二、抗告意旨略以：本件抗告人即受刑人因所犯之案件均符合中
    華民國九十六年罪犯減刑條例（下稱減刑條例）之規定，經
    臺灣臺中地方法院檢察署聲請原審裁定減刑在案，然原審裁
    定認附表編號1所列之罪不符合自首減刑之構成要件部分，
    咸有疑義，按：
  (一)依減刑條例第6條「對於第3條所定不予減刑而未發覺之罪，
    於本條例『施行前』至施行之日起3個月內自首而受裁判者
    ，依第2條第1項規定予以減刑」之規定，係指符合該條例時
    間限制，前往追溯並無時間之限制而往後追溯於施行日起3
    個月內。惟查抗告人所犯懲治盜匪條例自首之案件，於民國
    （下同）88年12月20日判決確定，顯見所犯案件自首於「施
    行前」應無受時間之限制，理應合於減刑，並無不妥。
  (二)前開罪犯減刑條例之對象係針對無重大危害國家社會治安利
    益秩序之案件使獲此次減刑之恩典，且該條例第6條增列「
    施行前至」4字，顯係為鼓勵罪犯雖有危害國家治安之案件
    而勇於自首認錯給予得獲減刑自新更生之機會所增列之例外
    ，理妥適應用此解釋方符合國家法律之德政。雖原審裁定針
    對該減刑條例第6條解釋「為鼓勵罪犯藉此減刑機會自首，
    俾使昔日未破之案件得以澄清」（第2頁第26行），然顯無
    法彰顯此次減刑之真意，且只因昔日未偵破之案件得以澄清
    而增設減刑條例第6條，實有違人民對法律之信賴。
  (三)是原審裁定認「.. 況刑法針對自首本即設有減刑規定，..
    ，倘若一律得再依本次減刑條例第6條規定，..，勢必造成
    犯罪情況嚴重卻只處以輕微刑罰不公平、不合理結果.. 」
    （第3頁第12行）之意旨與前開減刑條例第4條「依本條例應
    減刑之罪，曾依其他法令減刑者。仍就原減得之刑再予減刑
    」之規定顯有矛盾，而應以此次減刑條例之明文規定為據，
    爰就此部分提起抗告等語。
三、本院查：
  (一)本件受刑人甲○○於87年11月底某日與88年1月12日犯附表
    編號１之強盜罪，在犯罪未發覺前，自行於警方偵辦其所另
    涉嫌之竊盜案時向員警自首犯罪並主動接受偵訊，而接受裁
    判，經臺灣臺中地方法院於88年12月1日，依91年1月30 日
    公布廢止前之懲治盜匪條例第5條第1項第1款及修正前刑法
    第62條前段（自首）之規定，以88年度訴字第1770號（起訴
    案號：臺灣臺中地方法院檢察署88年度偵字第5119、16581
    、17505號），判處有期徒刑7年10月確定在案，有該院88年
    度訴字第1770號刑事判決附於臺灣臺中地方法院檢察署96年
    聲減字第3514號執行卷可參。
  (二)按中華民國九十六年罪犯減刑條例第6條規定：「對於第三
    條所定不予減刑而未發覺之罪，於本條例施行前至施行之日
    起三個月內自首而受裁判者，依第二條第一項規定予以減刑
    」，其條文既已載明「施行前至施行之日起三個月內˙˙˙
    」，允宜解釋為不因自首係在減刑條例施行前、後而有異。
    且上開規定自首得予以減刑之立法目的，在於鼓勵自首，對
    其犯罪行為懺悔，足以減少司法資源之浪費，予以更新向善
    之機，如將本減刑條例施行前之自首排除於減刑適用之外，
    容欠允洽。
  (三)本件受刑人所犯附表編號１之強盜罪，經宣告有期徒刑7 年
    10月，雖該當於該條例第3條第1項第17款所定不予減刑之罪
    ，惟其既在該條例施行前自首而受裁判，即有該條例第6條
    規定之適用。且檢察官於聲請原審減刑及定其應執行之刑時
    ，亦曾就附表編號１之強盜罪聲請減刑，並聲請就所減得之
    刑與附表編號２之竊盜罪所處有期徒刑10月所減得之刑，定
    其應執行之刑。是受刑人抗告意旨以原審未就附表編號１之
    強盜罪予以減刑，及原審逕以被告所犯附表編號１之強盜罪
    所處有期徒刑7年10月，與附表編號２之罪所減得之刑定其
    應執行之刑，有所違誤，據以指摘原裁定此部分不當，為有
    理由，自應由本院將原裁定關於附表編號１及與附表編號２
    所定執行刑部分撤銷，發回臺灣臺中地方法院更為適法之裁
    定。
四、據上論斷，應依刑事訴訟法第413條前段，裁定如主文。
中　　華　　民　　國　　96　　年　　9 　　月　　12　　日
            刑事第一庭　審判長法　官　陳　紀　綱
                              法　官  姚　勳　昌
                              法　官  張  智  雄
上列正本證明與原本無異。
如不服本裁定，應於裁定送達後五日內向本院提出抗告狀。
                              書記官  謝  雅  惠
中　　華　　民　　國　　96　　年　　9 　　月　　13　　日
